【裁判字號】    99,台上,4576
【裁判日期】    990722
【裁判案由】    違反毒品危害防制條例
【裁判全文】
最高法院刑事判決            九十九年度台上字第四五七六號
上  訴  人  甲○○
選任辯護人  戴美雯律師
上列上訴人因違反毒品危害防制條例案件，不服台灣高等法院中
華民國九十九年五月二十一日第二審判決（九十九年度上訴字第
九三八號，起訴案號：台灣桃園地方法院檢察署九十七年度偵字
第一七０七四號），提起上訴，本院判決如下：
    主  文
原判決關於販賣第二級毒品二罪部分撤銷，發回台灣高等法院。
其他上訴駁回。
    理  由
一、發回（即關於販賣第二級毒品）部分：
本件原判決認定：上訴人甲○○知悉安非他命為毒品危害防制條
例第二條第二項第二款所列管之第二級毒品，依法不得販賣，竟
基於販賣安非他命以營利之犯意，以其持用之門號000000
0000號行動電話，與李松耐持用之門號000000000
0號行動電話聯絡毒品交易事宜後，先後於民國九十七年七月十
九日下午六時許及同年月二十一日下午三時許，在桃園縣中壢市
○○路八十二號十樓住處，以新台幣（下同）三千元之價格，各
販賣安非他命予李松耐乙次，嗣經警於同年八月二日下午四時十
五分許，在上址查獲等情。因而撤銷第一審關於上訴人販賣安非
他命部分之判決，改判仍論處上訴人販賣第二級毒品二罪罪刑，
固非無見。
惟查：犯販賣、持有毒品等罪，供出毒品來源，因而破獲者，得
減輕其刑，上訴人行為時之毒品危害防制條例第十七條定有明文
（九十八年五月二十日修正公布之毒品危害防制條例第十七條第
一項亦規定「犯第四條至第八條、第十條或第十一條之罪，供出
毒品來源，因而查獲其他正犯或共犯者，減輕或免除其刑」）。
依卷內資料，上訴人於九十七年八月二十八日偵查中，已向檢察
官表示願意轉為污點證人，以幫助追查其安非他命之上游，檢察
官即指示桃園縣政府警察局刑事警察大隊派員於同年九月十六日
提訊上訴人以為調查，嗣上訴人於提訊當日警詢時亦陳稱：「（
你是否供出你毒品來源？）我願意配合警方查出毒品源頭，我毒
品都是向綽號阿姚及小吳之人購買的……」、「（你於九十七年
九月十六日上午是否有帶同警方至上游毒品犯嫌阿姚及小吳常出
入之相關住所察看？）我有帶同警方至桃園縣楊梅鎮兩處處所察
看，但因阿姚及小吳很會跑，我因為毒品案進去關，不知道他們
有沒有搬家」、「（你向阿姚或小吳購買過多少次毒品？）太多
次了，我只要一有錢就會向阿姚或小吳購買安非他命毒品……」
、「九十七年七月份時，我向阿姚或小吳買過很多次毒品……我
記得很清楚有一次是我到楊梅相約在麥當勞，我打電話向阿姚買
五千元安非他命毒品，是小吳送來給我」、「（警方提示通訊譯
文《九十七年七月十五日至七月二十日》給你指認，請你用紅筆
分別註記指出阿姚及小吳使用之行動電話為何？）經我指認阿姚
有用0000000000及0000000000兩支行動電
話門號；小吳有用0000000000與我聯絡」等語，並有
上訴人所指與「阿姚」交易安非他命之處所及「阿姚」居所之照
片可稽（見偵查卷第二八二頁、第二八七頁、第二九九頁、第三
００頁、第三０三頁、第三０四頁）。倘若無訛，上訴人於遭警
查獲後，似已主動供出其係向「阿姚」或「小吳」購買安非他命
，並指出「阿姚」、「小吳」所持用之行動電話門號、其等交易
安非他命之地點及「阿姚」之居所等資料，以供警方偵辦。上訴
人及其辯護人於原審亦迭次主張：上訴人於偵查時已供出安非他
命之來源，並帶同警員前往「阿姚」之居所，據悉警方因而已破
獲製毒工廠，請查明審酌（見原審卷第三十一頁、第四十三頁反
面、第六十一頁）。則警方究有否依上訴人所提供之前開資料而
查獲「阿姚」及「小吳」？若有，就上訴人販賣安非他命犯行部
分，有無毒品危害防制條例第十七條減輕或免除其刑規定之適用
？即值深入研求。實情為何？因關上訴人該部分所為有無前開減
輕或免除其刑規定之適用，於其利益難謂無重大關係，原審未進
一步深入究明，並於理由內為必要說明，遽行判決，自嫌速斷。
上訴意旨指摘原判決此部分不當，非無理由。又第三審法院應以
第二審判決所確認之事實為判決基礎，刑事訴訟法第三百九十四
條第一項前段定有明文。原判決上述之違背法令，影響於事實之
確定，本院無可據以為裁判，應將原判決關於上訴人販賣第二級
毒品二罪部分撤銷，發回原審法院更為審判。
二、駁回（即販賣第一級毒品）部分：
按刑事訴訟法第三百七十七條規定，上訴於第三審法院，非以判
決違背法令為理由，不得為之。是提起第三審上訴，應以原判決
違背法令為理由，係屬法定要件。如果上訴理由書狀並未依據卷
內訴訟資料，具體指摘原判決不適用何種法則或如何適用不當，
或所指摘原判決違法情事，顯與法律規定得為第三審上訴理由之
違法情形，不相適合時，均應認其上訴為違背法律上之程式，予
以駁回。本件上訴人就販賣第一級毒品海洛因部分之上訴意旨略
以：(一)、證人李松耐於警詢及偵查時雖陳稱其係向上訴人購買海
洛因，但嗣於第一審已改稱未向上訴人買過海洛因，其於警詢及
偵查時係因尚在「提藥」（毒癮發作），精神狀況不佳，致陳述
有誤，實則其施用之海洛因，係向綽號「眼鏡」之成年男子（下
稱「眼鏡」）所購買，原判決以該證人於審理中對關鍵性之詰問
，或稱已忘記，或沈默不語，遽謂李松耐於第一審中所述係迴護
之詞，不足採信，自屬違誤。(二)、上訴人於原審已請求再傳喚李
松耐到庭查明事實真相，原審未予置理，亦嫌調查未盡。(三)、李
松耐為施用毒品之人，其為求能依毒品危害防制條例第十七條規
定減輕或免除其刑，始於警詢及偵查時陳稱向上訴人購買海洛因
，但嗣於第一審中已改稱係向「眼鏡」購買海洛因，是李松耐於
警詢及偵查時之前開陳述，顯有瑕疵可指而不足採信，另上訴人
持用之門號0000000000號行動電話與李松耐持用之門
號0000000000號行動電話間之通訊監察譯文（下稱本
件通訊監察譯文）內容，又係因李松耐不知「眼鏡」之電話號碼
，始打電話向上訴人詢問之經過，上訴人與李松耐所交易之物品
復未扣案，無法確定是否含有海洛因成份，原判決逕行引用本件
通訊監察譯文，認定上訴人有販賣海洛因之犯行，顯已違背證據
法則及論理法則云云。
惟查：原判決綜合全案證據資料，本於事實審法院職權推理之作
用，認定上訴人確有其事實欄所載之販賣海洛因犯行（如其附表
一編號１所示），因而撤銷第一審關於該部分之判決，改判仍論
處上訴人販賣第一級毒品罪刑（依刑法第五十九條規定酌量減輕
其刑後，量處有期徒刑十五年），已詳細說明其採證認事之理由
。所為論斷，亦俱有卷證資料可資覆按。對於依憑李松耐於警詢
、偵查中之證述，卷附本件通訊監察譯文、法務部調查局濫用藥
物實驗室鑑定書，及扣案之海洛因，如何已足認定上訴人確有於
九十七年七月十六日晚上十時許，在中壢市○○路八十二號十樓
住處，以三千元之價格，販賣海洛因予李松耐之犯行；李松耐嗣
於第一審中雖改稱其未曾向上訴人購買海洛因，所施用之海洛因
係向「眼鏡」購得，其於購買該毒品前打電話予上訴人，係為詢
問「眼鏡」有無在家，另其於警詢及偵查時因尚在「提藥」，精
神狀況不佳，所為陳述有誤云云，如何之不足採信。亦皆已詳加
說明。上訴意旨就原判決前揭之論斷，究有何違背經驗法則或論
理法則等違法情形，並未依據卷內資料為具體之指摘，上訴意旨
(一)、(三)仍執前揭陳詞，據以指摘原判決為違背法令，係對於原判
決已說明事項及屬原審採證認事職權之適法行使，持憑己見而為
不同之評價，且重為事實之爭執，與法律規定得為第三審上訴理
由之違法情形，不相適合。又原審依前開李松耐之證述及卷內證
物、資料，認上訴人販賣海洛因予李松耐之事實已臻明瞭，且李
松耐已於第一審到庭作證，並接受交互詰問，所陳未曾向上訴人
購買海洛因云云，復與其於警詢、偵查中之陳述及卷附本件通訊
監察譯文所載內容相悖，無再傳喚李松耐以為無益調查之必要，
按之刑事訴訟法第一百六十三條之二第二項第三款、第一百九十
六條之規定，並無上訴意旨(二)所指之違法。其此部分之上訴違背
法律上之程式，應予駁回。
據上論結，應依刑事訴訟法第三百九十五條前段、第三百九十七
條、第四百零一條，，判決如主文。
中    華    民    國  九十九  年    七    月  二十二  日
                      最高法院刑事第六庭
                          審判長法官  陳  世  雄
                                法官  魏  新  和
                                法官  徐  文  亮
                                法官  吳  信  銘
                                法官  劉  介  民
本件正本證明與原本無異
                                      書  記  官
中    華    民    國  九十九  年    七    月  二十七  日
                                                      K

司法院資訊處製作；財團法人民間司法改革基金會備份。
